臺灣板橋地方法院刑事判決　　　　　　　94年度訴字第1026號
公　訴　人　臺灣板橋地方法院檢察署檢察官
被　　　告　乙○○
上列被告因違反商業會計法等案件，經檢察官提起公訴（93年度
偵緝字第1455號、第1660號、94年度偵緝字第474 號），本院判
決如下：
    主　文
本件公訴不受理。
    理　由
一、公訴意旨略以：被告乙○○因需錢孔急，遂與許應時（涉販
　  售發票及支票等罪嫌，另案由臺灣臺北地方法院審理中）接
　  洽，同意自民國（下同）88年11月15日起，擔任錚杰企業有
    限公司（下簡稱錚杰公司）之名義負責人，許應時則以擔任
    一家公司名義負責人新臺幣（下同）25萬元，另於擔任名義
    負責人期間，每星期5,000 元生活費之代價給付報酬。其依
    公司法第8 條第1 項規定為該公司之負責人，亦為商業會計
    法第4 條第1 款規定之商業負責人，且係從事業務之人，並
    以製作會計憑證為其附隨業務，詎其與許應時明知錚杰公司
    並無營業事實，竟基於概括之犯意聯絡，連續於88年12月起
    至89年5 月止，虛開其業務上所製作不實之銷項統一發票予
    高敏國際百業有限公司等多家公司充作進項憑證而行使，憑
    以扣抵銷項稅額，幫助逃漏營業稅（詳如附表所示），足以
    生損害於稅捐機關對於營業稅稽徵之正確性及公平性。因認
    被告乙○○涉犯稅捐稽徵法第43條第1 項之幫助逃漏稅捐罪
    嫌、商業會計法第71條第1 款之填製不實會計憑證罪嫌。
二、按同一案件繫屬於有管轄權之數法院者，由繫屬在先之法院
    審判之；案件有下列情形之一者，應諭知不受理之判決：七
    、依第八條之規定不得為審判者；諭知不受理之判決，得不
    經言詞辯論為之，刑事訴訟法第8 條前段、第303 條第7 款
    、第307 條分別定有明文。又案件依刑事訴訟法第八條之規
    定不得審判者，應諭知不受理之判決，刑事訴訟法第三百零
    三條第七款定有明文。連續犯係裁判上一罪，其一部分犯罪
    事實曾經檢察官起訴者，依同法第二百六十七條之規定，效
    力當然及於全部。而案件是否已經起訴，應以檢察官起訴繫
    屬之先後為準，同一案件繫屬於有管轄權之數法院，由繫屬
    在先或經裁定繫屬在後之法院審判，致不得為審判者，自應
    依本款諭知不受理之判決，避免一罪兩判（參照最高法院92
　　年度台非字第163號刑事判決要旨）。
三、經查：被告乙○○曾因違反商業會計法等案件，經臺灣臺北
    地方法院檢察署檢察官聲請簡易判決處刑（案號：94年度偵
    緝字第388 號），而繫屬於臺灣臺北地方法院（原繫屬案號
    為94年度簡字第895 號，嗣經改分為94年度重訴字第25號）
    ，而檢察官聲請簡易判決處刑之犯罪事實係：「乙○○因經
    濟困窘，為貪圖蠅頭小利或免費食宿，竟同意擔任公司之負
    責人，明知各該公司並無實際之營業行為，且統一發票為商
    業會計法所謂之會計憑證，不得填製不實事項，仍基於虛開
    統一發票，幫助逃漏稅捐之認識，與自稱『二齒』、『許文
    龍』之真實姓名年籍不詳成年男子，共同基於概括之犯意聯
    絡，連續開立不實之會計憑證統一發票，或交其他公司用作
    進項憑證，用以申報進項成本，幫助逃漏營業稅；或予同屬
    虛設行號之其他公司作為進銷項憑證，製造交易紀錄，足以
    生損害於稅捐機關對於營業稅稽徵之正確及公平性。其參與
    情形如下：乙○○於88年11月間，以董事名義，申請設立玄
    沁公司，擔任該公司之負責人，明知該公司並無實際交易事
    實，仍於辦理營利事業統一發證設立登記申請，領取統一發
    票後，先後於88年11月至89年4 月間：開立不實之統一發
    票97張，合計銷售額7,670 萬3,368 元，分別持交聯寬工程
    有限公司、鉅谷企業有限公司、電通得利有限公司、震駿實
    業有限公司、全壘打廣告有限公司、瑞能股份有限公司、得
    欣有限公司、康萊爾股份有限公司、大萊國際股份有限公司
    、普濟工程行、金太冠實業股份有限公司、見安工程有限公
    司、亨利泰有限公司、友仁營造有限公司、宜永實業有限公
    司、佳田營造有限公司、果詠工程有限公司、法雅企業有限
    公司、務晟企業有限公司、富久白鐵加工廠、財團法人私立
    長榮管理學院，作為進項憑證，用以申報為各該公司之進項
    成本，藉以幫助前開公司逃漏營業稅計達383 萬5,173 元。
    又開立不實之統一發票5 張，合計銷售額323 萬7,000 元
    ，分別持交同一虛設行號集團竹詠公司、畢柯實業有限公司
    ，充作進項憑證，偽作交易紀錄。」，乃認被告乙○○涉犯
    稅捐稽徵法第43條第1 項之幫助逃漏稅捐罪嫌、商業會計法
    第71條第1 款之填製不實會計憑證等罪嫌，此有該聲請簡易
    判決處刑書影本1 份附卷足憑，而自本案起訴及前開聲請簡
    易判決處刑書所載之犯罪事實以觀，二者之時間緊接、方法
    相同、觸犯構成要件相同之罪名，顯係基於概括之犯意為之
    ，係連續犯，而屬同一案件。又前者即本案繫屬於本院之時
    間為94年5 月19日，而後者繫屬於臺灣臺北地方法院之時間
    則為94年5 月10日，凡此有臺灣板橋地方法院檢察署94年5
    月19日甲○榮實93偵緝1455字第36233 號函、臺灣臺北地方
    法院檢察署94年5 月9 日北檢大餘94偵緝388 字第02969 號
    函及其上所蓋收文戳印在卷足稽，是就此同一案件以臺灣臺
    北地方法院繫屬在先，揆諸前開規定，本院爰不經言詞辯論
    ，逕為諭知不受理之判決。
據上論斷，應依刑事訴訟法第303 條第7 款、第307 條，判決如
主文。
中　　華　　民　　國　　94　　年　　7 　　月　　26　　日
                  刑事第八庭  審判長法  官　王屏夏
                                    法  官　王偉光
                                    法  官　陳鴻清
以上正本證明與原本無異。
如不服本判決應於收受送達後10日內向本院提出上訴書狀。
                            　      書記官  林蔚然
中　　華　　民　　國　　94　　年　　7 　　月　　26　　日
附表：
┌─────┬──────┬──────┬──────┐
│公司名稱  │銷售對象    │發票總金額  │逃漏稅額    │
├─────┼──────┼──────┼──────┤
│錚杰企業有│高敏國際百業│90,243,082元│4,512,162元 │
│限公司　　│有限公司等（│（88年12月至│            │
│          │詳如專案申請│89年5 月）  │            │
│　　　　　│調檔統一發票│　          │　　　　    │
│          │查核名冊）　│            │            │
└─────┴──────┴──────┴──────┘
